【裁判字號】    97,消債更,147
【裁判日期】    970825
【裁判案由】    更生事件
【裁判全文】
臺灣臺北地方法院民事裁定           97年度消債更字第147號
聲  請  人
即債務人    甲○○
上列當事人因消費者債務清理事件聲請更生，本院裁定如下：
    主  文
更生及保全處分之聲請駁回。
聲請費用由聲請人負擔。
    理  由
一、按「聲請更生或清算不合程式或不備其他要件者，法院應以
    裁定駁回之，但其情形可以補正者，法院應定期間先命補正
    」，消費者債務清理條例（下稱本條例）第8條定有明文。
    又「債務人與金融機構協商成立者，不得聲請更生或清算。
    但因不可歸責於己之事由，致履行顯有重大困難者，不在此
    限」；「本條例施行前，債務人依金融主管機關協調成立之
    中華民國銀行公會會員辦理消費金融案件無擔保債務協商機
    制與金融機構成立之協商，準用前項之規定」，復為本條例
    第151條第5項、第6項所明定。
二、本件聲請意旨略以：伊曾與債權金融機構協商成立債務清償
    方案，約定自民國95年6月起每月償還新臺幣（下同）41,73
    6元，嗣於95年9月間更正為每月償還37,946元。又第一銀行
    及合作金庫銀行並未參與前開協商，伊另與渠等個別協商，
    每月分別須償還8,095元及5,300元。惟伊患有腎臟病，除須
    支付自身生活支出及醫療費用外，尚須負擔患有憂鬱症、躁
    鬱症配偶及子女之生活費，致伊履行前開債務顯有重大困難
    ，遂於97年4月間毀諾，爰聲請更生云云。
三、經查：
  (一)按債務人與金融機構協商成立者，除非因不可歸責於己之事
    由，致履行顯有重大困難，否則不得聲請更生或清算，本條
    例第151條第5項規定意旨甚明。是債務清償方案成立後，固
    由債務人按其條件履行，惟需於其後發生情事變更，在清償
    期間收入或收益不如預期，致該方案履行困難甚或履行不能
    ，因不可歸責於己，始能依本條例第151條第5項但書之規定
    聲請更生或清算。此項規定旨在避免債務人任意毀棄已成立
    之協商，濫用更生或清算之裁判上債務清理程序，蓋以債務
    清償方案係經當事人行使程序選擇權所為之債務清理契約，
    債務人自應受該成立之協議所拘束。查本件債務人曾於95年
    5月8日與債權金融機構成立協商，約定自95年6月起按月繳
    納協商款項41,736元，嗣於95年9月1日更正為每月繳款37,
    946元，其另與第一銀行及合作金庫銀行個別協商，每月分
    別須償還8,095元及5,300元，並於97年1月25日向最大債權
    金融機構台新國際商業銀行請求自97年2月起至同年3月止延
    期繳款，後於97年4月間始毀諾，有協議書、無擔保還款計
    畫、延期繳款申請書在卷可稽，是本件應先探究債務人之毀
    諾是否符合本條例第151條第5項但書所稱「因不可歸責於己
    之事由，致履行顯有重大困難」之情形，以定其更生之聲請
    是否合法。
  (二)依債務人所提出之95、96年度綜合所得稅各類所得資料清單
    可知，其於95、96年度之所得分別為966,513元、1,042,665
    元，平均月收入分別約80,542元、86,888元，即使扣除債務
    人於所主張之全戶每月必要支出28,000元，仍有餘52,542元
    、58,888元，尚足以支應每月總計51,341元之協商款項，是
    債務人陳稱每月透支至少約34,774元，並須向家人借貸等語
    ，顯不足採。至債務人雖另主張須繳納車貸每月11,861元等
    語，惟債務人並未提出貸款契約書等相關證明文件以實其說
    ，自難僅以其主張即認為真實。況縱認債務人確有支出該筆
    車貸款項，惟債務人既已積欠大筆債務，卻仍於95年1月間
    恣意貸款購買車輛，導致每月額外支出該車貸款項，並生入
    不敷出之窘境，亦應認係可歸責於己之事由所致。
  (三)又依債務人所提出之薪資轉帳存摺影本及郵政存簿儲金簿影
    本可知，債務人於97年1月至4月薪資及保險給付之收入高達
    720,237元，平均月收入約180,059元，收入豐厚，即使扣除
    其所主張之每月必要支出28,000元，仍有餘152,059元，顯
    足以支應每月總計還款51,341元之協商款項，詎料債務人於
    97年1月間繳納該月協商款項後，卻向最大債權金融機構台
    新國際商業銀行請求自97年2月起至同年3月止延期繳款，希
    冀藉此為聲請更生之理由，並於97年4月間選擇毀諾而停止
    清償，顯係無還款誠意，而非無還款能力，是債務人依原協
    商方案繼續履行，堪認無重大困難。
四、綜上，本件債務人於毀諾當時之經濟狀況，依原協商條件繼
    續履行既非顯有重大困難，應屬聲請更生之要件不備，且又
    無從補正，依首揭條文之意旨，自應駁回其更生之聲請。又
    本件更生之聲請既經駁回，則其另聲請保全處分亦失所附麗
    ，應併予駁回，爰裁定如主文。
中    華    民    國    97    年    8    月    25   日
                  民事第五庭    法      官     林妙黛
上為正本係照原本作成
如不服本裁定，應於裁定送達後10日內，以書狀向本院提出抗告
，並繳納抗告費新臺幣1千元
中    華    民    國    97    年    8    月    25    日
                                書  記  官     陳怡君


司法院資訊處製作；財團法人民間司法改革基金會備份。
